【裁判字號】    90,訴,1158
【裁判日期】    901219
【裁判案由】    偽造有價證券等
【裁判全文】
臺灣臺南地方法院刑事判決                          九十年度訴字第一一五八號
    公  訴  人  臺灣台南地方法院檢察署檢察官
    被      告  甲○○
    指定辯護人  本院公設辯護人  丙○○
右列被告因偽造有價證券等案件，經檢察官提起公訴（八十九年度偵字第八二六三號
），本院判決如左：
    主  文
甲○○共同行使偽造私文書，足以生損害於他人，處有期徒刑壹年，緩刑肆年。
扣案之顧客申請表上偽造「戊○○」名義之署押貳枚、分期付款買賣契約書上（壹式
份）偽造「戊○○」名義之署押貳枚、偽造本票上偽造「戊○○」名義之署押壹枚
、偽造「戊○○」名義之八十八年度各類所得扣繳暨免扣繳憑單影本壹紙及八十九年
度六月份薪資袋壹只均沒收。
    事  實
一、甲○○因失業在家，於民國八十九年六月間，因急於找工作，乃從報紙之廣告欄
    中發現某不詳姓名之王姓成年男子徵才啟事，即以徵才啟事上所留之行動電話與
    對方聯絡，該王姓男子即與甲○○約好於八十九年六月間某日見面（詳細時間已
    無從記憶）並要甲○○屆時交付二張個人照片以便審核，詎甲○○與乙○○（俟
    緝獲後再行審理）及該不詳姓名之王姓成年男子竟基於共同意圖為自己不法之所
    有之犯意，先於上開時日，由甲○○交付二張照片與王姓男子，再由王姓男子將
    甲○○之照片換貼在「戊○○」之身分證（戊○○現服役中，未申報遺失）上，
    而變造「戊○○」身分證後連同偽造「戊○○」名義之八十八年度各類所得扣繳
    暨免扣繳憑單影本一紙及「戊○○」八十九年六月份之薪資袋一只交付與甲○○
    收執，王姓男子再分別以電話通知乙○○、甲○○於八十九年七月十日至台南縣
    仁德鄉○○路五三七號「燦坤３Ｃ大賣場」，以假冒「戊○○」身分之方式，向
    「燦坤３Ｃ大賣場」辦理分期付款購買其指定款式之（倫飛牌）筆記型電腦，若
    詐騙成功，則給付新台幣（下同）二千元與甲○○做為報酬、給付乙○○所先墊
    付頭期款之二倍金額做為報酬。甲○○、乙○○則共同依約於上述日期之晚上七
    時十五分許至上址「燦坤３Ｃ大賣場」，先由乙○○選購好倫飛筆記型電腦（價
    值六萬四千九百元）後，由甲○○假冒戊○○之名義出面購買，並出示變造之戊○○身分證辦理分期付款買賣，談妥機型、價款及分期方式後，雙方約好翌日再
    行簽約。翌日十九時三十分許，甲○○、乙○○再至「燦坤３Ｃ大賣場」辦理分
    期付款各種手續，甲○○並以戊○○名義填寫金額六萬四千九百元整之本票一紙
    作為擔保（僅填寫金額及發票人，尚未完成票載事項），且以「戊○○」名義填
    載顧客申請表一紙、分期付款買賣契約書（一式三份），暨偽造戊○○之簽名署
    押各二枚於其上後，交付與「燦坤３Ｃ大賣場」職員丁○○，致丁○○陷於錯誤
    而欲出售筆記型電腦一部，並足生損害於戊○○。嗣丁○○察覺上開「戊○○」
    之身分證件有異而暫緩交付電腦，並報警處理而當場查獲上情，甲○○等三人始
    未得逞，並起出偽造之「戊○○」八十九年六月份薪資袋乙只與八十八年度扣繳
    憑單一紙。
二、案經台南縣警察局歸仁分局報請台灣台南地方法院檢察署檢察官偵查起訴。
    理  由
一、右揭事實，業據被告甲○○於警訊及偵審中分別供認不諱，核與共同被告乙○○
    於警訊、偵查中供承之情節相符，並經被害人即「燦坤３Ｃ大賣場」之職員丁○○、戊○○於警訊、偵查中到庭指述被害情節明確，並有上述變造之戊○○身分
    證一枚、偽造戊○○名義之尚未完成發票行為之本票一紙、顧客申請表一份、分
    期付款買賣契約書一份、「戊○○」八十九年度六月份薪資袋一只及八十八年度
    扣繳憑單影本一紙附卷可稽，被告之自白與事實相符，應可憑採。本件事證明確
    ，被告犯行應堪認定。
二、核被告甲○○變造身分證及偽造私文書後持以行使，所為係犯刑法第二百十六條
    、第二百十條、二百十二條之行使偽造私文書、特種文書罪；又被告偽造本票上
    之署押後持以質押擔保，因其本票上尚未填寫日期，發票行為尚未完成（有上開
    本票扣案可證），因偽造有價證券罪並無處罰未遂行為之規定，自不能論以偽造
    有價證券罪，但該本票既有金額之記載，具有債權憑證之性質，自屬私文書，此
    項偽造行為，應係犯刑法第二百十條之偽造私文書罪，其偽造後持以行使質押購
    物未遂，所為應係犯刑法第二百十六條之行使偽造私文書罪（此部分公訴人認被
    告係犯偽造有價證券罪，尚有未洽，起訴法條應予變更），依同法第二百十條之
    規定處斷及同法第三百三十九條第三項、第一項之詐欺取財未遂罪。被告已著手
    於上開詐騙行為之實行而不遂，為未遂犯，依刑法第二十六條規定按既遂犯之刑
    度減輕之。又被告、共同被告乙○○與王姓成年男子間，就上述犯行，有犯意聯
    絡與行為分擔，均應論以共同正犯。被告於顧客申請表、分期付款買賣契約書及
    未完成發票行為之本票上偽造署押之行為係偽造私文書之部分行為，而其偽造後
    持以行使，暨變造身分證後復持以行使，偽造、變造之低度行為為行使之高度行
    為所吸收，均不另論罪。又被告以一行使行為，行使偽造私文書、變造之特種文
    書，為一行為觸犯數罪名之想像競合犯，應從一重之行使偽造私文書罪處斷。另
    被告行使偽造私文書罪與詐欺取財未遂罪間，有方法結果之牽連關係，應依牽連
    犯之規定從一重之行使偽造私文書罪處斷。爰審酌被告犯罪之動機、目的、手段
    、所生危害、行為之主從關係、犯罪所得利益及犯罪後坦承犯行態度良好等一切
    情狀，量處如主文所示之刑，以資懲儆。又被告前未曾受有期徒刑以上刑之宣告
    ，有台灣台南地方法院檢察署刑案資料查註紀錄表在卷可憑，其經此教訓後，應
    知所警惕，信無再犯之虞，本院因認所宣告之刑以暫不執行為適當，併諭知緩刑
    四年，以勵自新。扣案顧客申請表上偽造「戊○○」名義之署押二枚、分期付款
    買賣契約書上（壹式份）偽造「戊○○」名義之署押二枚、尚未完成發票行為
    之本票上偽造「戊○○」名義之署押一枚，不問屬於被告與否，均依刑法第二百
    十九條規定宣告沒收。偽造「戊○○」名義之八十八年度各類所得扣繳暨免扣繳
    憑單影本一紙及八十九年六月份薪資單一只，為供犯罪所用之物，且均屬共同被
    告王姓成年男子所有，已據被告供明在卷，併均依法宣告沒收。
據上論斷，應依刑事訴訟法第二百九十九條第一項前段、第三百條、刑法第廿六條、
第廿八條、第二百十條、第二百十二條、第二百十六條、第三百三十九條第一項、第
三項、第五十五條、第二百十九條、第七十四條第一款、第三十八條第一項第二款，
罰金罰鍰提高標準條例第一條前段，判決如主文。
中      華      民      國      九十      年      十二    月    十九    日
                                  臺灣臺南地方法院刑事第一庭
                                  法      官      沈  揚  仁
右正本證明與原本無異。
如不服本判決，應於判決送達後十日內，向本院提出上訴狀。
                                  法院書記官      林  朝  鴻
中      華      民      國      九十      年      十二    月    二十    日
附錄本案論罪科刑法條全文：
刑法第二百十條：
    偽造、變造私文書，足以生損害於公眾或他人者，處五年以下有期徒刑。
刑法第二百一十二條：
    偽造、變造護照、旅券、免許證、特許證及關於品行、能力服務或其他相類之證
    書、介紹書，足以生損害於公眾或他人者，處一年以下有期徒刑、拘役或三百元
    以下罰金。
刑法第二百十六條：
    行使第二百十條至第二百十五條之文書者，依偽造、變造文書或登載不實事項或
    使登載不實事項之規定處斷。
刑法第三百三十九條第一項、第三項：
    意圖為自己或第三人不法之所有，以詐術使人將本人或第三人之物交付者，處五
    年以下有期徒刑、拘役或科或併科一千元以下罰金。
    前二項之未遂犯罰之。


司法院資訊處製作；財團法人民間司法改革基金會備份。
